臺灣高等法院高雄分院刑事判決　　　　 95年度醫上訴字第6號
上　訴　人
即自訴人　　丁○○
自訴代理人　楊昌禧律師
　　　　　　梁育誠律師
被　　　告　乙○○
被　　　告　丙○○
前列二人共同
選任辯護人　王進勝律師
　　　　　　吳賢明律師
　　　　　　黃淑芬律師
上列上訴人因被告業務過失致死案件，不服臺灣高雄地方法院91
年度自字第335 號中華民國95年7 月6 日第一審判，提起上訴，
本院判決如下：
    主  文
上訴駁回。
    理  由
一、自訴意旨略以：被告乙○○、丙○○均係址設高雄縣旗山鎮
    ○○路618 號「廣聖醫院」之醫師，緣自訴人之父郭名敦於
    民國89年間發現罹患胰臟癌，同年在國立台灣大學醫學院附
    設醫院（下稱台大醫院）開刀，於90、91年間繼續在長庚紀
    念醫院高雄醫學中心（下稱長庚醫院）進行化學藥物治療，
    因化療後身體孱弱，遂由其子郭自崇陪同於91年6 月1 日前
    往廣聖醫院接受門診，並由丙○○負責看診及注射營養針；
    同年月3 日9 時許，郭名敦復由其子郭自崇陪同前往廣聖醫
    院回診，由乙○○負責看診，抽血檢查後認為有貧血現象，
    乙○○表示郭名敦應住院輸血，郭名敦即辦理住院並接受輸
    血，惟乙○○疏未注意郭名敦當時白血球數值低下，免疫力
    極差，竟未安排郭名敦住隔離病房或建議轉院，亦未考慮郭
    名敦可能有細菌性感染之敗血性休克，且郭名敦當時已向乙○○陳述有咳嗽及濃痰等症狀，乙○○竟未安排照肺部X 光
    檢驗，以致未及時察覺郭名敦咳嗽乃肺炎所致，嗣郭名敦於
    輸血過程中出現高燒、劇咳及濃痰等症狀，輸血後發生呼吸
    窘迫、血氧濃度不足之狀況，乙○○應注意其可能併發感染
    ，能注意卻疏未注意，未予安排X 光檢查，草率認定郭名敦
    為輸血後過敏反應，致未正確診斷出郭名敦罹患肺炎，乙○○、丙○○復未適時檢驗郭名敦血氧濃度，僅給予氧氣，在
    郭名敦休克後，又僅給予氧氣面罩，未進一步適時做插呼氣
    管施予人工呼吸等處置，以致郭名敦於同年月4 日9 時50分
    轉院送至長庚醫院急救時，已呈呼吸衰竭狀況，經長庚醫院
    施行氣管插管術仍回天乏術。又郭名敦在輸血過程中，因細
    菌感染引發敗血症，此時本應使用正確之第3 線抗生素，丙○○竟於91年6 月4 日2 時40分郭名敦已經休克時，才囑咐
    護士施打療效較差之第1 代抗生素，以致無法抑制病菌滋生
    （後來在長庚醫院檢驗出郭名敦血液中有綠膿桿菌），導致
    郭名敦最後因敗血症死亡，且廣聖醫院既無法驗動脈血、檢
    驗血中氧氣濃度，竟未建議郭名敦轉院，致錯失救命之黃金
    時間，被告2 人有上述醫療疏失，使郭名敦最後因敗血性休
    克、胰臟癌之呼吸衰竭而死亡，因認被告乙○○、丙○○均
    涉犯刑法第276 條第2 項業務過失致死罪嫌。
二、按犯罪事實應依證據認定之，無證據不得認定犯罪事實；不
    能證明被告犯罪者，應諭知無罪之判決，刑事訴訟法第154
    條第2 項、第301 條第1 項前段分別定有明文。再按告訴人
    （自訴人）之告訴（自訴），係以使被告受刑事訴追為目的
    ，是其陳述是否與事實相符，仍應調查其他證據以資審認，
    最高法院52年度台上字第1300號著有判例可資參照。
三、本件自訴人認被告乙○○、丙○○涉有業務過失致死犯行，
    無非係以：(一)自訴人之指訴；(二)廣聖醫院郭名敦病歷記錄；
    (三)長庚醫院病歷記錄、臨床病理檢驗報告單等件，資為論罪
    依據。
四、訊據被告乙○○、丙○○固坦承係廣聖醫院之醫師，郭名敦
    於91年6 月1 日、3 日曾由其子郭自崇陪同至該醫院就診，
    分別由被告丙○○、乙○○看診，郭名敦並於91年6 月3 日
    9 時30分許住院並進行輸血，於翌（4） 日9 時30分許出院
    ，轉送至長庚醫院，經該醫院醫師診斷為敗血性休克、胰臟
    癌之呼吸衰竭，並於同日15時45分許辦理自動出院，回家後
    死亡等事實，惟均堅詞否認有何業務過失致死之犯行，辯稱
    ：渠等自始至終均依照醫學常規治療郭名敦，曾建議要照胸
    部X 光、做心電圖、插管，均被病患家屬郭自崇拒絕，建議
    轉院亦被郭自崇、自訴人兄妹拒絕等語。經查：
  (一)自訴人之父郭名敦（16年7 月4 日生）於89年發現罹患胰臟
    癌，同年7 月在台大醫院開刀，後因疾病轉移，於91年4 月
    25日、5 月3 日、5 月24日、5 月31日在長庚醫院接受化療
    ，曾於91年6 月1 日前往廣聖醫院看診並注射營養針，再於
    同年月3 日上午，由其子郭自崇陪同前往廣聖醫院回診，主
    訴有噁心、暈眩等不適症狀，該院予以住院治療，於當日9
    時30分許入院，自同日13時起至22時30分止接受輸血，嗣於
    翌日（4 日）9 時30分出院，轉送至長庚醫院等事實，有廣
    聖醫院（第一審卷(一)第38至67頁）、台大醫院（第一審卷(一)
    第122 至259 頁）、長庚醫院（第一審卷(一)第14至20頁、第
    69至80頁、第261 至319 頁））病歷記錄各1 份附卷可稽；
    而郭名敦在接受輸血完畢後，於3 日23時許出現發高燒、劇
    烈咳嗽併濃痰、呼吸急促之狀況，廣聖醫院值班醫師甲○○
    （值班時間自91年6 月3 日22時起至翌日8 時止）認為係輸
    血後反應，給予注射類固醇、止咳化痰針劑、氧氣吸入治療
    及退燒針處理，隨後並持續檢測其血氧濃度，至6 月4 日凌
    晨2 時40分許，郭名敦發生休克、血壓下降、胸悶氣促及盜
    汗之症狀，甲○○認為可能是敗血性休克，即給予升壓劑、
    Cefazolin 抗生素（第1 線抗生素）及氧氣面罩使用，並抽
    血送血液細菌培養等事實，業據證人甲○○於原審審理時到
    庭證述明確（見原審95年3 月2 日審判筆錄），復有廣聖醫
    院病歷記錄在卷可憑，堪認屬實，則自91年6 月3 日22時起
    至翌日8 時止，係由證人甲○○負責診治郭名敦，並先後認
    為係輸血後反應、敗血性休克，而分別給予注射類固醇、止
    咳化痰針劑、氧氣吸入治療及退燒針、升壓劑、Cefazolin
    抗生素及氧氣面罩使用等處理，上開病情判斷、處理既均非
    被告2 人所為，自訴人主張被告2 人在郭名敦輸血後未診斷
    出郭名敦罹患肺炎、未適時檢驗血氧濃度、做插呼氣管施予
    人工呼吸等處置，並僅施打療效較差之抗生素（Cefazolin
    ），致郭名敦因該2 人之醫療過失而死亡云云，均不足採。
  (二)證人陳惠萍在原審到庭證述：伊曾於廣聖醫院擔任護士約2
    年，在91年6 月3 日有值白天班（上午8 時至下午4 時），
    對照顧郭名敦有一點印象，當時醫師有開照X 光及心電圖之
    檢查項目，但郭名敦家屬拒絕做該2 項檢查，伊有記在護理
    交班卡上，即在檢查項目後記載「拒」，當時只要伊要幫病
    人打針或做侵入性治療，家屬就會一直反抗，一直問，不願
    意讓伊做，所以伊記得很清楚等語（見原審95年3 月2 日審
    判筆錄），並有廣聖醫院護理交班卡在卷可考（第一審卷(一)
    第54頁）；證人甲○○於原審證稱：伊值班時，郭名敦血氧
    濃度不足，伊有提供氧氣，血氧濃度就提高，之後又掉下來
    ，伊又增加氧氣濃度，血氧濃度後來一直維持在百分之80左
    右，伊曾經建議病患家屬插管以維持血氧濃度，但家屬說如
    果插管，就必須保證病患會好，所以當時家屬是拒絕插管的
    等語（見原審95年6 月22日審判筆錄），足認醫師於91 年6
    月3 日建議郭名敦照X 光、做心電圖、插管後，均遭郭名敦
    家屬郭自崇拒絕無疑。自訴人雖主張證人甲○○、陳惠萍並
    未請病患或病患家屬簽署拒絕檢查同意書等文件，可見郭名
    敦及家屬並未拒絕檢查、插管，證人所述不實云云，然病患
    或病患家屬若有簽署拒絕檢查同意書等文件，該文件固可作
    為證明病患或家屬不願接受檢查、插管之證據，惟此種拒絕
    文件並非證明病患或家屬是否拒絕檢查、插管之唯一證據，
    縱使並未簽署上開文件，法院亦得依其他存在之證據，認定
    病患或家屬是否有拒絕檢查、插管之情形；本件證人甲○○
    、陳惠萍均僅係短暫照顧過郭名敦之醫護人員，與自訴人間
    並無怨隙可言，且該2 人目前均已自廣聖醫院離職，業據渠
    等證述明確，證人甲○○、陳惠萍實無甘冒偽證刑責，虛偽
    陳述為被告脫罪之動機及必要，況自訴人復未提出證據證明
    證人甲○○、陳惠萍上開證詞有何虛偽不實之情形，則證人
    甲○○、陳惠萍所證堪予採信。又依廣聖醫院病歷資料所示
    ，郭名敦在輸血後發生呼吸窘迫、血氧濃度不足等狀況，廣
    聖醫院即以皮膚血氧濃度來檢測、監督其呼吸功能，因郭名
    敦臨床上僅有氣促、咳嗽之症狀，並無使用呼吸輔助器之情
    況，故廣聖醫院於郭名敦輸血後發生呼吸窘迫、血氧濃度不
    足等狀況時，以上開皮膚血氧濃度來檢測、監督其呼吸功能
    ，尚難認有何照護不當之情形，且郭名敦在輸血後有咳嗽、
    發燒現象，依一般臨床經驗，認為係輸血反應是合理之診斷
    ，醫師給予類固醇及止咳、化痰、退燒藥劑使用，在處置方
    面並無不當，行政院衛生署醫事審議委員會（下稱醫事審議
    委員會）92年6 月25日編號0000000 號鑑定書亦如此認定，
    有該鑑定書在卷可佐（第一審卷(一)第364 至365 頁）。綜上
    ，自訴人主張廣聖醫院疏未安排郭名敦照肺部X 光，致未及
    時察覺郭名敦罹患肺炎，且疏未適時檢驗郭名敦血氧濃度並
    適時做插管，就醫療處置上有過失云云，不足採信。至於自
    訴人雖主張郭名敦之病歷資料確有心電圖（第一審卷(一)第62
    頁），足見證人陳蕙萍所述，郭名敦及其家屬有拒絕作心電
    圖、照X 光及插管等事項並非事實，惟證人甲○○在原審證
    稱：「在我處理郭名敦期間，沒有送他去作心電圖。卷內所
    附之心電圖表是單一導程的第二導程心電圖，上面那張作的
    時間是91年6 月4 日上午4 時10分48秒，下面那張作的時間
    是12秒後，那是用來看病人的心律有變化，是緊急時使用的
    ，這個心律監測器是附在體外心臟電擊器上面的。」等語（
    第一審卷(二)第265 至266 頁）。證人陳蕙萍亦證稱：「上開
    心電圖是廣聖醫院的機器作出來的，是移動式的心電圖，也
    能用來電擊，在我當班時（按其係6 月3 日上午8 時至下午
    4 時）沒有作心電圖。」等語（第一審卷卷(二)第260 至261
    頁），且前開心電圖之作成時確係在其下班後之同年月4 日
    上午4 時左右，自難據此認證人陳蕙萍所述不實在。
  (三)郭名敦血液檢體經送立人檢驗所做細菌培養後，培養結果為
    克列伯氏肺炎桿菌（K.pneumoni），有立人檢驗所91年6 月
    7 日報告單1 紙在卷可考（第一審卷(一)第63頁、卷(二)第204
    頁）；而抗生素之分類除頭孢子菌素有第1 代或第3 代之分
    外，臨床使用上並無第1 代或第3 代之區別，使用原則以使
    用後病人之療效反應及微生物對抗生素敏感試驗結果為參考
    依據，且使用上一般由負責之臨床醫師依其經驗法則來決定
    所要使用之抗生素種類，本案培養出之克列伯氏肺炎桿菌對
    Cefazolin 抗生素具敏感性（即使用Cefazolin 抗生素可有
    效控制克列伯氏肺炎桿菌之感染），則證人甲○○係依據其
    臨床經驗，給予郭名敦廣效性之Cefazolin 抗生素加以治療
    ，自難認定證人甲○○於懷疑郭名敦係敗血性休克時，使用
    Cefazolin 抗生素有何不當。至郭名敦於91年6 月4 日轉送
    長庚醫院後，在長庚醫院所為血液細菌培養結果固為綠膿桿
    菌（使用Cefazolin 抗生素對綠膿桿菌無效），有長庚醫院
    臨床病理檢驗報告單1 紙可證，惟在文獻上有關綠膿桿菌係
    屬於假單胞菌科之假單胞菌屬，此菌屬種類高達140 種以上
    ，約有25種會使人受到感染，但多屬伺機性感染，是院內相
    當常見的菌屬。此菌最適合的生長溫度為攝氏25至37度，可
    在人體中生長，但在冰箱或甚至溫度高至攝氏42時，此菌仍
    何以存活，其可以生存的酸鹼度為5 至9 ，最適合生長的溫
    度為PH值7 左右。因此，只要所處的環境濕度合宜，此菌可
    在任何地方生長，所以極易污染醫院裡的醫療用具、消毒水
    、呼吸器、藥品等，並可經由蔬果傳播。由於此菌會分泌出
    澡多醣（ALGINATE）形成薄膜，除了不易被一般清潔劑清洗
    掉外，更可阻隔殺菌劑或抗生素進入菌體內，而使得綠膿桿
    菌可以在高濃度的消毒水中仍然存活。因此，由綠膿桿菌的
    感染傳播途徑及其於自然界生存的特性來看，有關敦名敦於
    91 年6月4 日上午9 時30分離開廣聖醫院，9 時50分到達高
    雄長庚醫院，10時29分採血送驗，由於郭名敦為接受多次化
    學治療後，免疫力差，發生全血球不足之末期胰臟癌病人，
    先於廣聖醫院住院就醫後，又經救護車緊急轉診送至高雄長
    庚醫院救治，因此，其感染到綠膿桿菌的機會，從廣聖醫院
    至長庚醫院急診處置中當中任何環節，皆有可能發生；且郭
    名敦於廣聖醫院所為之血液細菌培養既已培養出克列伯氏肺
    炎桿菌，理論上若此時其血液中存有綠膿桿菌，即應有可能
    被培養出，況由微生物學專業領域觀之，克列伯氏肺炎桿菌
    與綠膿桿菌之屬性截然不同，在細菌檢驗室內極容易鑑別，
    任何1 位受過訓練之微生物檢驗員都可以區分出2 種菌屬的
    差別，是郭名敦於廣聖醫院所為之血液細菌培養結果既僅有
    克列伯氏肺炎桿菌，實難因郭名敦轉送長庚醫院後另行檢驗
    出綠膿桿菌，即認郭名敦於廣聖醫院住院時，必定已受到綠
    膿桿菌之感染，證人甲○○給予Cefazolin 抗生素係屬不當
    ，醫事審議委員會93年4 月7 日編號0000000 號（第一審卷
    (一)第421 至423 頁）、94年3 月17日編號0000000 號鑑定書
    （第一審卷(二)第44至59頁）及96年3 月14日編號0000000 號
    （本院卷第63頁至82頁）鑑定意旨亦均同此認定，故自訴人
    主張廣聖醫院使用Cefazolin 抗生素不當云云，實無足採。
  (四)依卷附廣聖醫院病歷資料所示，郭名敦曾於91年6 月3 日上
    午至廣聖醫院門診就診，由被告乙○○看診，當時主訴有噁
    心、暈眩等不適症狀，血壓為70/40 mmHg（收縮壓/ 舒張壓
    ），並有不明原因之休克，嗣經被告乙○○收治入院，同日
    9 時30分許入院後，血壓為130/80mmHg，體溫36.6度，血紅
    素值8.6gm ％，白血球每立方毫米800 ，血小板每立方毫米
    63000 ；則郭名敦於門診時血壓雖為70/40 mmHg，惟於入院
    時已升至130/80mmHg之正常值，尚無立即性需及時搶救之情
    況，而郭名敦於入院時白血球、血紅素、血小板雖低，血液
    中血球數目下降，但此為化學治療後常見的現象，且郭名敦
    並無發燒情形，此時廣聖醫院醫師除給予濃縮紅血球輸注（
    即輸血）外，未給予其他特殊處置或建議轉院，難認有何醫
    療疏失，亦難認定此時未認郭名敦為細菌性感染所致敗血性
    休克，有何違反醫學常規之情形。又自訴人固主張郭名敦既
    有不明原因之休克，即應依哈里遜內科學教科書所載，在有
    條件時應在加護治療單位及時搶救，進行連續心電圖監護，
    建立動脈通路以便能隨時監護脈搏收縮壓、舒張壓、給予胸
    部X 光、心電圖、動脈血氣分析PO2 、PCO2及PH值、漂浮右
    心導管術等檢查及休克治療云云，惟郭名敦係罹患末期胰臟
    癌，非如一般緊急救護下可以救治之急性心肌梗塞、溺水或
    不明原因休克等急迫性病況，尚難依照上開教科書所提示之
    休克治療方式處理；卷附之醫事審議委員會94年3 月17日編
    號0000000 號鑑定書鑑定意旨亦同此認定（第一審卷(二)第44
    至59頁）。至自訴人指稱因郭名敦免疫力差，被告2 人應安
    排郭名敦入住隔離病房，卻疏未安排，顯有過失云云，查目
    前醫療院所設置保護隔離病房之層級為醫學中心及區域醫院
    ，廣聖醫院僅為地區醫院，自難提供保護隔離病房給病人使
    用，故被告2 人未提供隔離病房予郭名敦使用尚難認有疏失
    。
  (五)又關於應否給郭名敦氣管插管部分：依據臨床實用準則決定
    否給予病人插舌的因素有1.無法維持或保護病人的呼吸道通
    暢時；2.無法呼吸或維持足夠的氧氣濃度；3.預期病人臨床
    症狀可能惡化時。而本件郭名敦係於91年6 月3 日23時30分
    出現「發高燒及劇烈咳併膿痰、呼吸急促」於當日24時出現
    「血壓下降、呼吸急促」，由於當時並無動脈血氧濃度檢驗
    之資料，因此，臨床上病人雖有血壓下降、呼吸急促的情況
    ，但並無法依此評定病人此時接受氧氣罩和未給予氣管為不
    當，亦有醫事審議委員會96年3 月14日編號0000000 號鑑定
    書可參（本院卷第63頁至82頁）。
  (六)自訴人另主張於廣聖醫院設備、治療能力不足以處理郭名敦
    之病情時，被告2 人並未建議轉院，致錯失救命之黃金時間
    ，郭名敦住院當晚，被告丙○○是打電話告知郭名敦病況穩
    定，要求其向郭自崇解釋云云，並以其與被告丙○○於91
    年6 月12日電話通話錄音為證。然查，被告2 人均辯稱郭名
    敦住院當晚，已建議其轉院，但遭到郭自崇拒絕，後來郭自
    崇提供自訴人的電話號碼，被告丙○○打去建議自訴人轉院
    ，自訴人說天亮再說等語，而證人甲○○於原審審理時證述
    ：郭名敦住院當晚，伊意識到可能是敗血性休克後，因為廣
    聖醫院是地區性醫院，這種情形轉院比較好，伊就向患者家
    屬即患者兒子說建議轉院，否則可能有生命危險，患者兒子
    聽了就用懷疑的口氣說「還要叫我回去喔，我慘了，我慘了
    （台語發音）」，伊感覺患者兒子的態度是患者才剛從大醫
    院出來，不願意再轉到大醫院去，伊就在凌晨左右向副院長
    丙○○報告，由丙○○到現場向病患兒子解釋為什麼要轉院
    ，解釋了很久也沒有結果，後來丙○○就去護理站打電話，
    伊聽到丙○○電話裡是在講轉院的事情，但伊不知道他講電
    話的對象是誰等語（見原審95年3 月2 日審判筆錄），證人
    曾筱玲亦到庭證稱：伊於91年6 月間在廣聖醫院擔任護士，
    有照顧過郭名敦，值班時間是半夜12點到早上8 點（即91年
    6 月4 日0 時至8 時），伊值班時醫生有建議郭名敦轉院，
    但被病人家屬拒絕，丙○○有過來和1 位在場男子及在電話
    中跟他們講解病情，並建議轉院，伊記得該病患是住在113
    號病房第2 床靠窗戶那邊，因為當時是大夜班，那個病患的
    照顧又特別忙，所以還記得等語（見原審95年4 月6 日審判
    筆錄）；參酌當時值深夜，如果郭名敦之病情穩定，則有值
    班醫師甲○○在場處理即可，何須通知被告丙○○到院，並
    聯絡當時不在醫院之自訴人？是自訴人所述顯非真實，堪認
    證人甲○○於發現郭名敦可能為敗血性休克，廣聖醫院無足
    夠設備、能力妥適處理後，確已建議轉院，在遭到郭自崇拒
    絕後，請被告丙○○前來協助處理，被告丙○○到場後，亦
    分別向郭自崇、自訴人建議轉院無訛。又自訴人與被告丙○○於91年6 月12日之電話通話中，自訴人一再向被告丙○○
    表示在郭名敦住院當晚，丙○○打電話來並未建議郭名敦轉
    院等語，被告丙○○則一再向自訴人表示當晚確實有向其與
    郭自崇建議轉院，雙方就是否有建議轉院乙節各說各話、相
    互爭執，至自訴人雖主張被告丙○○在電話中曾說過2 句「
    我沒有跟你哥哥講」，可見被告丙○○並未建議轉院云云，
    惟經原審當庭勘驗該電話通話錄音帶結果，因「我沒有」、
    「我們有」聽起來十分相近，故被告丙○○所說究竟是「我
    沒有跟你哥哥講」或「我們有跟你哥哥講」無法清楚辨識，
    有勘驗筆錄在卷足參（見原審95年1 月19日準備程序筆錄）
    ，況由該電話通話全文觀之，被告丙○○已一再向自訴人表
    示當晚有建議轉院，至少表示10次以上，雙方並發生爭執，
    縱使被告丙○○於爭執中、情緒激動時曾說「我沒有跟你哥
    哥講」，亦極有可能僅屬口誤，難認其真意係自承沒有建議
    轉院，否則就不會在同一次對話中一再表示已建議轉院，是
    上開電話通話錄音尚難據以為對被告不利之認定。再者，本
    件依自訴人所主張之廣聖醫院未適時建議轉診事項（但此並
    非事實，已如前述），函請醫事審議委員會鑑定廣聖醫院有
    無不當或疏失，亦認郭名敦為一接受多次化療後發生全血球
    不足之末期胰臟癌病患，其疾病在多家醫療院所診治後並無
    法有效控制，因病人選擇在廣聖醫院接受末期癌症照護，該
    院之層級與醫學中心不同，家屬在送醫前本應有所認知。由
    於病人為一接受多重治療之末期胰臟癌病人，其預後本就不
    佳，依末期癌症病人安寧緩和照護之理念，此時若依照教科
    書對呼吸衰竭和敗血症的建議處理並不盡合宜，因此自難認
    廣聖醫院此時之處置有疏失或不當可言，亦有醫事審議委員
    會96年3 月14日編號0000000 號鑑定書可參（本院卷第63
    頁至82頁）。
  (七)自訴人又主張於郭名敦出現輸血反應時，廣聖醫院仍投與類
    固醇藥物，而未以代抗過敏藥物，亦有不當，惟郭名敦為一
    接受多次化療後之發生全血球不足之末期胰臟癌患者，若發
    生原因不明之休克時，依醫學常規，此時是會將細菌性感染
    所引起的敗血症休克列為鑑別診斷之可能原因處理。故對於
    郭名敦在疑似輸血反應時，給予類固醇注射之處理方式，係
    臨床作業面對輸血反應時常規作業方式，在本案並無不當，
    亦有醫事審議委員會96年3 月14日編號0000000 號鑑定書可
    參（本院卷第63頁至82頁）。
  (八)自訴人主張未給予插管供氧部分，則以郭名敦疾病狀況而言
    ，若依教科書對休血性休克之治療原則，在發現病人氧氣濃
    度始終在百分之九十最低標準濃度時，立即給予病人氣管內
    插管供氧等充分之醫療資源的支持治療下，雖可讓郭名敦暫
    時度過此次之感染敗血症危機，但由於病人為一末期胰臟癌
    患者，其癒後已屬不佳，即使用氣管內插管供氧也無法改變
    郭名敦疾病惡化之事實，更何況依照世界衛生組織對末期癌
    症病人所推動之安寧緩和照護理念，對此類病人都不建議在
    疾病惡化時給予患者氣管內插管來供氧。因此，不能以教科
    書對一般敗血症休克的處理建議原則來論定廣聖醫院的處理
    有所疏失，且該院對於輸血反應的處理，亦無不當之處，亦
    有醫事審議委員會96年3 月14日編號0000000 號鑑定書可參
    （本院卷第63頁至82頁）。
  (九)自訴人雖聲請傳訊證人戊○○以證明自訴人曾於91年6 月10
    日打電話至立人檢驗所，其通話內容為當時戊○○尚稱檢驗
    報告還沒有結果，惟證人戊○○則證稱：伊無法確定該通電
    話之日期是否為91年6 月10日，但在正常情況下，如果6 月
    4 日送驗，如果有長（指有細菌陽性反應）則6 月7 日會發
    報告等語（本院卷第142 頁），復參酌前開檢驗報告之日期
    確為91年6 月7 日，正與證人所述相符，足認該通話日期並
    非91年6 月10日，另外，本件自訴人早於91年7 月29日即提
    起本件自訴，卻遲至94年7 月7 日始提出本件錄音譯文，早
    逾通聯紀錄可以調取之6 個月時間，益徵其所述之通話時間
    係91年6 月10日，並非事實。又自訴人雖質疑廣聖醫院之檢
    驗動脈血儀器並非在本案發生後才購買，惟廣聖醫院係自92
    年7 月始向和平儀器有限公司租用全自動血液氣體分析儀，
    有儀器租用合約書及發票可參（本院卷第47至48頁、第92至
    94頁），故自訴人此部分主張亦屬無據。
五、綜上所述，被告乙○○、丙○○對郭名敦所為之醫療行為並
    無疏失，而除自訴人之指訴外，自訴人並未提出其他證據證
    明被告2 人就郭名敦之死亡需負過失責任，依上說明，自訴
    人所舉之證據不足以證明被告2 人確犯業務過失致死罪，此
    外，復查無其他積極證據足資認定被告2 人確犯自訴人所指
    之上開罪行，既不能證明被告2 人犯罪，揆諸前開法條規定
    ，依法自應為被告乙○○、丙○○無罪之諭知。
五、原審因而以不能證明被告犯業務過失致人於死罪，而為被告
    無罪之諭知，核無違誤；自訴上訴意旨，猶執前詞，指摘原
    判決不當，為無理由，應予駁回。
據上論斷，應依刑事訴訟法第368 條，判決如主文。
中　　華　　民　　國　　96　　年　　8 　　月　　7 　　日
                  刑事第三庭    審判長法  官　周賢銳
                                      法  官  謝宏宗
                                      法  官  黃仁松
以上正本證明與原本無異。
如不服本判決應於收受本判決後10日內向本院提出上訴書狀，其
未敘述上訴理由者，並得於提起上訴後10日內向本院補提理由書
狀（均須按他造當事人之人數附繕本）「切勿逕送上級法院」。
中　　華　　民　　國　　96　　年　　8 　　月　　7 　　日
　　　　　　　　　　　　　　　　　　　書記官　馬蕙梅
